【裁判字號】    95,上易,502
【裁判日期】    950828
【裁判案由】    偽造文書
【裁判全文】
臺灣高等法院高雄分院刑事判決         95年度上易字第502號
上  訴  人  臺灣高雄地方法院檢察署檢察官
被      告  甲○○
上列上訴人因被告偽造文書案件，不服臺灣高雄地方法院95年度
易字第500 號中華民國95年5 月30日第一審判決（起訴案號：臺
灣高雄地方法院檢察署95年度偵字第1090號），提起上訴，本院
判決如下：
    主  文
上訴駁回。
    理  由
一、公訴意旨略以：被告甲○○於民國93年9 月4 日下午4 時20
    分許，駕駛車牌號碼Y7-476號營業小客車，行經高雄市○○
    ○路與中華三路口，因違規左轉為警攔查，其為掩飾駕駛執
    照仍在吊扣期間之事實，竟基於使公務員登載不實之故意，
    向承辦員警楊鴻祺冒稱自己係乙○○，致使楊鴻祺因而陷於
    錯誤，在其所掌之公文書即高雄市政府警察局舉發違反道路
    交通管理事件通知單內，記載乙○○之姓名、年籍及住居所
    等資料後，予以開單舉發，足生損害於乙○○及警察機關、
    監理機關就交通違規案件管理之正確性，因認被告涉犯刑法
    第214條使公務員登載不實罪嫌等語。
二、按不能證明被告犯罪者，應諭知無罪之判決，刑事訴訟法第
    301條第1項定有明文。本件公訴人認被告涉犯使公務員登載
    不實之罪嫌，無非係以被告之陳述、被害人乙○○於偵查中
    之指訴、證人即承辦員警楊鴻祺於偵查中結稱：被告說自己
    未帶駕照，我就依被告口述之乙○○資料開單舉發等語，及
    卷附高雄市政府警察局93年9月4日高市警交字第B00000000
    號，資為論據。訊據被告固坦言其於前揭時、地違規為警攔
    查時，當場冒稱係乙○○，並謊報乙○○之出生年月日地址
    等資料，致使承辦員警誤將各該資料填載於上揭93年9月4日
    高市警交字第B00000000號舉發違反道路交通管理事件通知
    單之事實，惟查：
（一）被告於前揭時、地違規為警攔查時，於警詢問其年籍資料
      時，謊報姓名為「乙○○」及乙○○之出生年月日、身分
      證統一編號及地址，致使承辦員警楊鴻祺信以為真而在舉
      發違反道路交通管理事件通知單之駕駛人姓名、出生年月
      日、身分證統一編號、地址欄內，記載乙○○之姓名、年
      籍及住居所等資料一節，業據被告自承在卷（原審卷第27
      -28 頁），且核與證人即承辦員警楊鴻祺於偵查中之結證
      相符（臺灣高雄地方法院檢察署94年度發查字第1357號卷
      ，下稱發查卷，第12、23頁），並有高雄市政府警察局93
      年9 月4 日高市警交字第B00000000 號舉發違反道路交通
      管理事件通知單1 紙在卷可憑（發查卷第15頁），固堪以
      認定。
（二）刑法第214條所謂使公務員登載不實事項於公文書罪，須
      一經他人之聲明或申報，公務員即有登載之義務，並依其
      所為之聲明或申報予以登載，而屬不實之事項者，始足構
      成，若其所為聲明或申報，公務員尚須為實質之審查，以
      判斷其真實與否，始得為一定之記載者，即非本罪所稱之
      使公務員登載不實，最高法院亦著有73年台上字第1710號
      判例可資參照。執勤員警取締交通違規時，對於未出示身
      分證件及駕駛執照之駕駛人，應詢問其姓名、年籍、車籍
      與駕籍等資料，並透過手中之無線電，回報予內勤員警進
      行比對、查證，經核無誤後，方得續行舉發程序，業據證
      人楊鴻祺警員於原審法院簡易程序中到庭證述明確（原審
      95年度簡字第1140號卷，下稱簡字卷，第19頁），復有高
      雄市政府警察局交通警察大隊95年3 月9 日高市交三字第
      0950004180號函暨附取締一般交通違規程序1 份附卷足稽
      （簡字卷第11-13 頁）。準此，取締交通違規員警，對於
      未出示身分證件之違規駕駛人所提供之姓名、年籍、地址
      等資料之真實性仍須為實質審查，並非一經違規者陳述此
      等身分資料即有登載之義務甚明。揆諸上開說明，被告雖
      有上開對警員楊鴻祺陳述不實姓名、年籍及地址等資料之
      行為，仍無成立刑法第214 條使公務員登載不實罪之餘地
      。此外，檢察官復未提出其他積極事證足資認定被告有何
      公訴意旨所指犯行，本件犯罪即屬不能證明。
三、原審因而以不能證明被告犯有公訴意旨所指之罪，而為被告
    無罪之諭知，核無違誤；檢察官上訴意旨，猶執前詞，指摘
    原判決不當，為無理由，應予駁回。
據上論斷，應依刑事訴訟法第368條，判決如主文。
本案經檢察官林應華到庭執行職務。
中    華    民    國    95    年    8     月    28    日
                  刑事第八庭    審判長法  官  蔡國
                                      法  官  簡志瑩
                                      法  官  李淑惠
以上正本證明與原本無異。
不得上訴。
中    華    民    國    95    年    8     月    28    日
                                      書記官  顏惠華


司法院資訊處製作；財團法人民間司法改革基金會備份。
